臺灣板橋地方法院民事判決　　　　　　 100年度訴字第2029號
原　　　告　郭春雄
訴訟代理人　黃教倫律師
被　　　告　誠第二資產管理股份有限公司
法定代理人　王裕南
訴訟代理人　吳宜倫
上列當事人間請求債務人異議之訴事件，經本院於民國100 年11
月1 日言詞辯論終結，判決如下：
    主  文
本院一○○年度司執字第六八一三五號強制執行事件中，被告對
原告所主張自民國八十年一月二十五日起至民國九十五年三月二
十八日止，按年息百分之十八計算之利息債權新台幣伍拾萬零
捌佰零捌元之強制執行程序，應予撤銷。
訴訟費用由被告負擔。
    事實及理由
壹、程序事項：
    按訴狀送達後，原告不得將原訴變更或追加他訴，但請求之
    基礎事實同一、不甚礙被告之防禦及訴訟之終結者，不在此
    限，民事訴訟法第255條第1項第2款、第7款分別定有明文。
    而所謂請求之基礎事實同一，係指變更或追加之訴與原訴之
    主要爭點有其共同性，各請求利益之主張在社會生活上可認
    為同一或關連，而就原請求之訴訟及證據資料，於審理繼續
    進行在相當程度範圍內具有同一性或一體性，得期待於後請
    求之審理予以利用，俾先後兩請求在同一程序得加以解決，
    避免重複審理，進而為統一解決紛爭者，即屬之。查原告於
    起訴時原聲明：「（一）鈞院100年度司執字第68135號強制
    執行事件對原告所為之強制執行程序，應予撤銷；（二）確
    認被告在第1項所示強制執行程序中所主張自民國80年1月25
    日起至95年3月28日止，按年息18%計算之利息債權530,808
    元之強制執行程序應予撤銷」，嗣於100年11月1日言詞辯論
    期日將其聲明變更為：「鈞院100年度司執字第68135號強制
    執行事件中，被告對原告所主張自80年1月25日起至95年3月
    28日止，按年息18%計算之利息債權530,808元之強制執行程
    序應予撤銷」，因原告所據為訴之變更之基礎事實，與原告
    起訴時主張被告所執系爭債權憑證之利息債權已罹於時效之
    事實相同，且不甚礙被告之防禦及訴訟之終結，應予准許。
貳、實體事項：
一、原告主張：
（一）緣訴外人林春梅前向訴外人慶豐商業銀行股份有限公司（
      下稱：慶豐商銀）貸款，且由原告及訴外人廖正家，擔任
      連帶保證人。嗣因林春梅清償部分金額後，餘下新臺幣（
      下同）194,359 元之債務無力清償，慶豐商銀乃於80年間
      對林春梅、廖正家及原告等起訴請求清償，並奉臺灣臺北
      地方法院80年度簡字第418號判決勝訴確定。惟訴外人慶
      豐商銀遲至88年間始以該確定判決為執行名義，對上開債
      務人林春梅等3人聲請強制執行，因執行無效果，奉臺灣
      高雄地方法院核發債權憑證結案。嗣於93年間，慶豐商銀
      再聲請強制執行，雖曾扣押債務人廖正家部分薪資受償，
      然亦因無法滿足債權而結案，迨於98年3月31日，慶豐商
      銀將上開消費借貸債權，包含本金、利息及違約金一併讓
      與被告。
（二）按「利息、紅利、租金、贍養費、退職金及其他一年或不
      及一年之定期給付債權，其各期給付請求權，因五年間不
      行使而消滅」，民法第126條定有明文。查被告於訴外人
      慶豐商銀93年間聲請強制執行結案後，應於5年內再聲請
      強制執行，方能中斷利息債權之時效，詎被告遲至100年3
      月28日始再向臺灣雲林地方法院聲請強制執行，依前揭民
      法之規定，被告對原告在95年3月28日前之利息債權，已
      逾5年，其請求權顯已罹於時效而消滅，該利息債權之金
      額自80年1月25日起至95年3月28日止，共計530,808元。
（三）再按「執行名義成立後，如有消滅或妨礙債權人請求之事
      由發生，債權人得於強制執行程序終結前，向執行法院對
      債權人提起異議之訴」，強制執行法第14條第1 項定有明
      文可參。經查，本件原告於執行名義成立後，既有上開得
      拒絕給付之事由，已如前述，依上開強制執行法第14條第
      1 項規定，原告自得提起本訴。
（四）聲明：鈞院100年度司執字第68135號強制執行事件中，被
      告對原告所主張自80年1月25日起至95年3月28日止，按年
      息18%計算之利息債權530,808元之強制執行程序，應予撤
      銷。
二、被告則以下開情詞置辯：
（一）按確定判決所生之既判力，除當事人就確定終局判決經裁
      判之訴訟標的法律關係，不得更行起訴或為相反之主張外
      ，法院亦不得為與確定判決意旨相反之裁判（有最高法院
      93年度台上字第1432號判決意旨參照）。判斷既判力之客
      觀範圍時，自應依原告起訴主張之原因事實所特定之訴訟
      標的法律關係為據，凡屬確定判決同一原因事實所涵攝之
      法律關係，均應受其既判力之拘束，且不得以該確定判決
      言詞辯論終結前，所提出或得提出而未提出之其他攻擊防
      禦方法，為與該確定判決意旨相反之主張，此乃法院應以
      「既判事項為基礎處理新訴」及「禁止矛盾」之既判力積
      極作用，以杜當事人就法院據以為判斷訴訟標的之權利或
      法律關係存否之基礎資料，再次要求法院另行確定或重新
      評價，俾免該既判力因而失其意義，亦即既判力之「遮斷
      效」（最高法院42年台上字第1306號、51年台上字第665
      號判例意旨參照）。又確定終局判決之既判力客觀範圍，
      除及於後訴訟之訴訟標的與前訴訟之訴訟標的同一者（最
      高法院19年上字278 號判例意旨參照）外，其為相反而矛
      盾（最高法院26年渝上字第1161號判例意旨參照），或前
      訴訟之訴訟標的係後訴訟請求之先決法律關係者（最高法
      院29年上字第975 號判例意旨參照），亦均及之。次按「
      經確定判決或其他與確定判決有同一效力之執行名義所確
      定之請求權，其原有消滅時效期間不滿5 年者，因中斷而
      重行起算之時效期間為5年」，民法第137條定有明文。而
      債權人於5 年之請求權時效範圍內，應有選擇何時行使請
      求權之權利。查本件執行名義確於80年取得確定判決，嗣
      經鈞院88年度執字第24852 號執行換發債權憑證，又本件
      債權債務前經臺灣雲林地方法院100 年度司執字第7853號
      強制執行，此亦為雙方所承認無誤，依上開民法之規定，
      此足當立即發生中斷時效之效果，故至今並未於逾5 年之
      請求權時效，被告之強制執行亦依法有據。
（二）復按「利息、紅利、租金、贍養費、退職金及其他一年或
      不及一年之定期給付債權，其各期給付請求權，因五年間
      不行使而消滅」，民法第126 條定有明文。經查，關於被
      告持有之原債權人慶豐商銀取得之執行名義，自80年1 月
      25日起至95年3 月28日止，按年利率18% 計算之利息債權
      ，請求權罹於時效部份不爭執。是「194,359 元，及95年
      3 月29日起至清償日止，按年息18% 計算之利息，並自80
      年2 月26日起至清償日止，逾期在6 個月以內者，按上開
      利率之1 成，逾期超過6 個月者，就超過6 個月部份按上
      開利率之2 成計付之違約金」，被告仍得對原告請求履行
      清償上開債務之責任。
（三）聲明：原告之訴駁回。
三、按執行名義成立後，如有消滅或妨礙債權人請求之事由發生
    ，債務人得於強制執行程序終結前，向執行法院對債權人提
    起異議之訴。如以裁判為執行名義時，其為異議原因之事實
    發生在前訴訟言詞辯論終結後者，亦得主張之，強制執行法
    第14條第1項定有明文。經查，訴外人林春梅前向訴外人慶
    豐商銀貸款，且由原告及訴外人廖正家，擔任連帶保證人。
    嗣因林春梅清償部分金額後，餘下194,359元之債務無力清
    償，慶豐商銀乃於80年間對林春梅、廖正家及原告等起訴請
    求清償，並經臺灣臺北地方法院80年度簡字第418號判決勝
    訴確定，而訴外人慶豐商銀係至88年間以該確定判決為執行
    名義，對上開債務人林春梅等3人聲請強制執行，因執行無
    效果，而經臺灣高雄地方法院核發債權憑證，嗣於93年間，
    訴外人慶豐商銀再聲請強制執行，雖曾扣押債務人廖正家部
    分薪資受償，然亦因無法滿足債權而結案，迨於98年3月31
    日，慶豐商銀將上開消費借貸債權，包含本金、利息及違約
    金一併讓與被告，而被告則至100年3月28日再向臺灣雲林地
    方法院聲請強制執行，有系爭債權憑證1件在卷可稽，並經
    本院調閱本院100年度司執字第68135號強制執行事件卷查明
    上情無誤，有上述強制執行案卷影本1份在卷可參，被告在
    系爭強制執行程序尚未終結前既仍得選擇就列名執行債務人
    之原告其他特定財產為執行，揆諸前揭說明，對原告而言仍
    非全部強制執行程序已終結之情形，系爭強制執行程序目前
    既尚未終結，原告自得以系爭利息債權請求權不存在為由，
    提起本件債務人異議之訴。
四、原告主張被告所執以聲請系爭強制執行程序之利息債權，自
    80年1月25日起至95年3月28日止，按年息18%計算之利息債
    權為530,808元等語，為被告所不爭執（見本院100年11月1
    日言詞辯論筆錄），是原告此部分之主張，堪信為真實。再
    原告復主張被告上述期間之利息債權，其請求權已罹於時效
    而消滅，系爭強制執行程序應予撤銷等節，為被告所否認，
    並以前開情詞置辯，是本件應審酌者，為被告對原告所主張
    自80年1月25日起至95年3月28日止，按年息18%計算之利息
    債權530,808元，是否已罹於時效而消滅？原告請求撤銷系
    爭強制執行程序，有無理由？茲析述如下：
（一）按時效完成後，債務人得拒絕給付，民法第144條第1項有
      明文規定。再按消滅時效因開始執行行為或聲請強制執行
      而中斷；時效中斷者，自中斷之事由終止時，重行起算，
      民法第129條第2項第5款及第137條第1項固分別定有明文
      ，惟自中斷而重行起算後，消滅時效已完成，如債權人依
      原執行名義或債權憑證，聲請法院再行強制執行時，則不
      生中斷時效或中斷事由終止重行起算時效之問題，債務人
      自非不得對之提起債務人異議之訴，以排除該執行名義之
      執行，此有最高法院89年度台上字第1623號判決要旨可資
      參照。
（二）又按利息、紅利、租金、贍養費、退職金及其他1年或不
      及1年之定期給付債權，其各期給付請求權，因5年間不行
      使而消滅，民法第126條定有明文。是本件被告所持系爭
      執行名義，關於利息部分之請求權消滅時效期間應為5年
      。查本件被告於訴外人慶豐商銀93年間聲請強制執行結案
      後，迄至100年3月28日始再向臺灣雲林地方法院聲請強制
      執行等情，為兩造所不爭執（見本院100年11月1日言詞辯
      論筆錄），是依民法第137條第1項規定，其中斷之請求權
      時效本應自93年間重行起算，被告迄100年3月28日始聲請
      強制執行，已超過5年，就100年3月28日以前之利息部分
      即自80年1月25日起至95年3月28日止，共計530,808元，
      應已罹於5年消滅時效，原告得拒絕給付。從而，原告主
      張被告對原告在95年3月28日前之利息債權，已逾5年，其
      請求權顯已罹於時效而消滅，即屬有據。是原告據此請求
      撤銷系爭強制執行程序即被告對原告所主張自80年1月25
      日起至95年3月28日止，按年息18%計算之利息債權530,80
      8元之強制執行程序，即有理由。
五、綜上所述，本件被告所持系爭執行名義，就100年3月28日以
    前之利息部分即自80年1月25日起至95年3月28日止，共計53
    0,808元，既已罹於5年消滅時效，原告得拒絕給付，則原告
    依強制執行法第14條第1項規定，請求本院100年度司執字第
    68135號強制執行事件中，被告對原告所主張自80年1月25日
    起至95年3月28日止，按年息18%計算之利息債權530,808元
    之強制執行程序，應予撤銷，
為有理由，應予准許。
六、兩造其餘之攻擊或防禦方法及證據，經本院斟酌後，認為均
    不足以影響本判決之結果，自無逐一詳予論駁之必要，併此
    敘明。
七、訴訟費用負擔之依據：民事訴訟法第78條。
中    華    民    國   100    年    11    月    22    日
                  民事第三庭    法  官  邱靜琪
以上正本係照原本作成
如對本判決上訴，須於判決送達後20日內向本院提出上訴狀。如
委任律師提起上訴者，應一併繳納上訴審裁判費。
中    華    民    國   100    年    11    月    22    日
                                書記官  鄭美莉